【裁判字號】    98,訴,135
【裁判日期】    980428
【裁判案由】    損害賠償
【裁判全文】
臺灣板橋地方法院民事判決               98年度訴字第135號
原      告  甲○○
被      告  丙○○
            乙○○
上列當事人間請求損害賠償事件，經本院於民國98年4 月14日言
詞辯論終結，判決如下：
    主      文
原告之訴及假執行之聲請均駁回。
訴訟費用由原告負擔。
    事實及理由
一、程序方面：
    本件被告均經合法通知，未於言詞辯論期日到場，核無民事
    訴訟法第386 條各款所列情形，爰依原告聲請，由其一造辯
    論而為判決。
二、原告起訴主張：被告丙○○與乙○○係父女關係，趁原告急
    需款項紓困之際，共同意圖為自己不法之所有，並基於犯意
    之聯絡，由被告丙○○於民國95年4 月間向原告佯稱願代為
    處理原告所有坐落於臺北縣中和市○○○段45之69地號土地
    及其上同段7366建號（即門牌號碼臺北縣中和市○○路19號
    3 樓）建物（下稱系爭房地）買賣及土地增值稅等事宜，致
    使原告陷於錯誤，因而交付系爭房地產權證明文件、國民身
    分證影本、印鑑證明等件予被告丙○○。然被告丙○○竟將
    系爭房地所有權移轉登記於其女即被告乙○○之名下，嗣後
    被告因不繳納系爭房地房屋抵押貸款，且未將系爭房地所有
    權變更登記名義人為原告，系爭房地因此被抵押銀行聲請拍
    賣，經本院95年度執字第43948 號拍賣抵押物強制執行事件
    （下稱相關強制執行事件）於97年11月3 日以新臺幣（下同
    ）3,460,000 元拍定，非但致原告所有權無從回復，而系爭
    房地市價達5,980,000 元，原告因此受有上開價差之金錢上
    損害2,520,000 元，爰依民法第184 條第1 項前、後段及第
    2 項之規定請求損害賠償。並聲明：被告應給付原告2,520,
    000 元，及自98年3 月19日起至清償日止，按週年利率5%計
    算之利息，暨以供擔保為條件之假執行宣告。
三、被告未於言詞辯論期日到場，亦未提出書狀作何聲明或陳述
    。
四、原告主張系爭房地原為原告所有，於95年4 月26日與被告乙
    ○○簽立所有權移轉契約書，原告交付相關證明文件予被告
    丙○○，並於同年5 月17日移轉系爭房地登記名義予被告乙
    ○○名下，業據其提出系爭房地土地、建物謄本為證，此與
    臺北縣中和地政事務所（下稱中和地政）98年2 月6 日北縣
    中地登字第0980001540號函所附之95年度收件北中地登字第
    138670號買賣所有權移轉登記申請書、建築改良物所有權狀
    、土地所有權狀互核相符；又系爭房地業經相關強制執行事
    件拍定、點交在案等事實，亦有相關強制執行事件辦案進行
    簿附卷可稽。是以原告主張系爭房地原為其所有，後移轉登
    記所有權予被告乙○○，嗣後復因債權人聲請拍賣而無從回
    復所有權等情，應堪信為真正。惟原告主張其所以辦理上開
    系爭房地所有權移轉登記予被告乙○○，係出於被告共同詐
    欺之侵權行為所致，厥為本件重要之爭執，合先敘明。
五、按當事人主張有利於己之事實者，就其事實有舉證之責任。
    民事訴訟法第277 條前段定有明文。是以當事人主張其意思
    表示係因被詐欺或脅迫而為之者，應就其被詐欺或被脅迫之
    事實，負舉證之責任（最高法院21年上字第2012號、44年臺
    上字第75號判例意旨參照）。經查：
（一）原告於本件無非以其係經友人即訴外人李麗鶯透過另訴外
      人羅素美介紹，始認識被告丙○○，被告丙○○某日與羅
      素美至其住處，被告丙○○並表示欲購買系爭房地，惟並
      未談妥價錢，其並未同意出賣；嗣於95年4 月26日晚上被
      告丙○○佯稱要查系爭房地之增值稅，使其陷於錯誤，因
      而交付系爭房地相關文件予被告丙○○，次日向被告丙○
      ○索討上開文件，被告丙○○拒絕返還，嗣於同年5 月16
      日被告丙○○約其至中和地政，拿出系爭房地買賣契約書
      要我簽立，3 天之後即將相關文件返還，否則對其不利，
      故其即簽立買賣契約，然迄今其均未收到系爭房地之相關
      文件、買賣價金等情，因而主張被告共同詐欺之侵權行為
      ，惟原告上開主張，除據其口頭泛稱外，並未為何舉證以
      資證明，已難認其主張為可採。
（二）次以，原告曾以被告涉犯詐欺等罪嫌，向臺灣臺北地方法
      院檢察署（下稱臺北地檢署）提出告訴（經臺北地檢署96
      年度調偵字第533 、534 號案件〈下稱相關偵案〉受理）
      。本件被告丙○○於相關偵案辯稱其與本件原告就系爭房
      地合意買賣價金為3,600,000 元，本件原告旋即於95年4
      月26日將相關文件交付，其並向稅捐稽徵處申請稅單，嗣
      於95年4 月28日，在臺北市○○路之麥當勞速食店內，其
      已將買賣契約書初稿交付予本件原告，原告曾要求其簽署
      收據表示業已收受相關文件，嗣後本件原告曾表示另有他
      人願意出價3,800,000 元買受系爭房地，其遂表示若本件
      原告不履約，須返還雙倍價錢予其，本件原告亦不願意，
      稅單核發後，其與本件原告聯繫，雙方始於95年5 月16日
      至中和地政辦理移轉登記，其尚為本件原告繳交房屋貸款
      共計43,000元以及契稅、增值稅，嗣後因本件原告未將系
      爭房地交付予其使用，其因此不願意繼續繳交房屋貸款等
      語，此與本件原告於相關偵案中已自陳其於95年5 月16日
      親至中和地政與被告丙○○簽署系房地爭買賣契約書等情
      無違（見臺北地檢署96年度調偵字第533 號卷第40頁），
      另與證人羅素美於相關偵案具結證稱：本件原告曾告知另
      有人願出價3,700,000 元購買系爭房地，欲託其向被告丙
      ○○拿回相關文件，並表示不願出售予被告丙○○，惟其
      覺得本件原告出爾反爾，故不願意處理此事等情互核相符
      ，是以被告丙○○於相關偵案所辯其原告間就系爭房地之
      買賣契約實已達成合意，嗣因另有他人出價高於被告丙○
      ○，原告始反悔不願意出賣予被告丙○○等語，應堪信為
      真實，原告主張被告係以詐術取得系爭房地之移轉登記云
      云，殊無足採。
（三）再者，被告乙○○與原告就系爭房地於95年4 月26日簽立
      土地建築改良物所有權移轉契約書、土地登記申請書，同
      日並由原告交付相關文件予被告丙○○用以繳納土地增值
      稅，嗣系爭房地之土地增值稅、契稅亦由被告丙○○於同
      年月27日申報等情，亦有土地建築改良物所有權移轉契約
      書、土地登記申請書、95年度契稅繳款書、土地增值稅繳
      款書、臺北縣政府稅捐稽徵處中和分處96年9 月14日北稅
      中1 字第0960031515號函等件在卷可參（見臺北地檢署95
      年度他字第4015號卷第60、61頁、95年度他字第5057號卷
      第50頁、96年度調偵字第533 號卷宗第47至49頁）。是被
      告丙○○確曾為原告處理土地增值稅等事宜，應堪信為真
      實，被告尚非以詐術取得原告之相關證明文件用以移轉登
      記系爭房地，原告主張被告取得相關證明文件係出於施用
      詐術云云，自無可採。
    綜上所述，兩造間係基於買賣契約之真意而辦理系爭房地移
    轉登記，而被告取得原告相關證明文件亦係用以繳納系爭房
    地土地增值稅，尚非以詐術使原告陷入錯誤而交付，進而辦
    理系爭房地移轉登記，是以本件被告並無何共同詐欺之侵權
    行為，而相關偵案所為之認定亦適與本院相同，認本件被告
    並無共同詐欺之犯嫌，因而為不起訴處分，並經本院依職權
    調閱相關偵案全卷核實無訛，是本件原告之主張，尚難認與
    證據及事實相符，自無可採信。
六、從而，原告主張依侵權行為法律關係，請求被告給付2,520,
    000 元，及自起訴狀繕本送達之翌日起至清償日止，按年息
    5%計算之利息，為無理由，應予駁回。原告之訴既經駁回，
    其假執行之聲請即失所附麗，應併予駁回。
七、訴訟費用負擔之依據：民事訴訟法第78條。
中    華    民    國    98    年    4     月    28    日
                  民事第二庭法  官  鍾啟煌
以上正本係照原本作成。
如對本判決上訴，須於判決送達後20日內，向本院提出上訴狀，
上訴臺灣高等法院（應按他造人數提出繕本）。
中    華    民    國    98    年    4     月    28    日
                            書記官  張國仁


司法院資訊處製作；財團法人民間司法改革基金會備份。
